【裁判字號】    98,交抗,2351
【裁判日期】    981021
【裁判案由】    違反道路交通管理處罰條例
【裁判全文】
臺灣高等法院交通事件裁定            98年度交抗字第2351號
抗  告  人
即  異議人
即受處分人  甲○○
上列抗告人因違反道路交通管理處罰條例案件，不服臺灣板橋地
方法院98年度交聲字第1259號，中華民國98年 6月26日裁定，提
起抗告，本院裁定如下：
    主  文
抗告駁回。
    理  由
一、原處分意旨略以：異議人甲○○於民國98年 3月15日10時22
    分許，騎乘其所有之車牌號碼N83—108號重型機車，行經臺
    北市○○路○段時，因有「機器腳踏車，不在規定車道行駛
    」之違規，為警逕以拍照採證方式製單舉發，嗣受處分人於
    應到案日期前到案申訴，經原處分機關函請原舉發機關查明
    本件違規情事後，仍認受處分人有上開違規事實，乃於98年
    5 月18日依道路交通管理處罰條例第45條第13款及違反道路
    交通管理事件統一裁罰基準表之規定，裁處受處分人罰鍰新
    臺幣600元，並依同條例第63條第1項第1款規定記違規點數1
    點。
二、異議意旨略以：異議人騎到禁行機車之車道，乃因為伊右邊
    有公車和機車把伊擠到左邊禁行機車車道，且「禁行機車」
    標誌通常劃於路口30至50公尺處，其目的為前一路段或轉彎
    進入此路段之機車，有一段緩衝的距離，異議人平日收聽警
    廣宣導交通規則節目所言，需機車完全通過警告標誌後，始
    算違規，而異議人依照片所示，N83—108號重型機車尚未進
    入「禁行機車」標誌後之機車禁行路段，爰聲明異議，請求
    撤銷原處分云云。
三、按機器腳踏車行駛之車道，應依標誌或標線之規定行駛；「
    禁行機車」標字，用以告示本車道禁止汽缸總排氣量未滿55
    0 立方公分之機器腳踏車通行。繪設於路段起點。路段過長
    時，得於路段中加繪之，道路交通安全規則第99條第 1項前
    段、道路交通標誌標線號誌設置規則第178條第1項分別定有
    明文；再按汽車駕駛人，爭道行駛有機器腳踏車，不在規定
    車道行駛之情形者，處新臺幣 600元以上1800元以下罰鍰，
    並記違規點數 1點，道路交通管理處罰條例第45條第13款、
    第63條第1項第1款亦分別定有明文。
四、經查：異議人甲○○於98年 3月15日10時22分許，騎乘其所
    有之車牌號碼N83—108號重型機車，行經臺北市○○路○段
    時，因行駛禁行機車道，經警逕行舉發等事實，為異議人所
    是認，並有舉發通知單、裁決書及舉發照片各 1紙在卷可稽
    ；且證人即掣單舉發之臺北市政府警察局大同分局寧夏路派
    出所乙○○○○，於原審到庭結證稱：伊是站在承德路和民
    權西路的天橋上面往下拍照，承德路是四線車道，機車是禁
    止行駛在內二車道，從拍攝的照片中，可以看到異議人的機
    車已經行經行人穿越道，進入了內二車道的虛白線，表示異
    議人已經進入了「禁行機車」的車道內，並非穿越「禁行機
    車」此四字始算是違規，只要進入該車道就已經是違規了等
    語（見原審卷98年 6月17日訊問筆錄）。更且，觀諸上開採
    證照片，上開路段為四線道路，其內側二車道劃有「禁行機
    車」標線，異議人騎乘機車自應遵守該規定，且該路段外側
    二車道為慢車道，可供機車行駛乙情，有舉發現場照片在卷
    可稽，是該路段之道路規劃，顯已考量該地車行種類、車流
    量、周圍道路路況，據此設計分道限制，縱異議人遭舉發當
    時慢車道上確有公共汽車減速靠站，隨後之機車駕駛人仍應
    遵道行駛，並調節行車速度，再循序漸進，以維護交通安全
    ，非謂一旦遇有前方車輛靠邊停駛，形成阻礙即可逕自駛入
    禁行機車道，以達超車目的，此與立法者形諸交通法規所欲
    保障行車安全之初衷尤為相左，揆諸上開規定，異議人違規
    行為至為明確。另異議人辯稱，現場標誌之設計無給予緩衝
    時間云云，惟查機車行駛車道之規劃或調整，應由道路交通
    主管機關為之，異議人如認上開道路路段或車道之規劃不當
    ，自可向交通主管機關建議，再由主管機關依法定程序予以
    調整或改善，異議人於車道調整或變更前，自不得隨意行駛
    於禁行機車之車道上，以免與汽車爭道或與其他遵行標誌、
    標線之車輛發生碰撞而危害交通安全，是異議人上開所辯亦
    不能據為免罰之事由，異議人騎乘機車，不在規定車道之違
    規事證明確，洵堪認定。
五、綜上所述，本件異議人騎乘機車，確有不在規定車道行駛之
    違規情事，原處分機關據以裁罰，於法有據。原審以本件異
    議人聲明異議為無理由，依道路交通案件處理辦法第19條之
    規定，裁定異議駁回，經核並無不合。抗告人抗告意旨仍執
    陳詞，指摘原裁定不當，為無理由，應予駁回。
據上論斷，應依道路交通案件處理辦法第26條，刑事訴訟法第41
2條，裁定如主文。
中    華    民    國    98    年    10    月    21    日
                  刑事第八庭審判長法  官  鄭文肅
                                  法  官  劉嶽承
                                  法  官  蔡光治
以上正本證明與原本無異。
不得再抗告。
                                  書記官  阮桂芳
中    華    民    國    98    年    10    月    21    日


司法院資訊處製作；財團法人民間司法改革基金會備份。
